臺灣高等法院臺中分院刑事判決
                                    109年度上易字第883號
上  訴  人
即  被  告  陳文義


上列上訴人因竊盜案件，不服臺灣臺中地方法院109年度易字第
294號，中華民國109年6月23日第一審判決（起訴案號：臺灣臺
中地方檢察署108年度偵字第23930號），提起上訴，本院判決如
下：
    主  文
上訴駁回。
    事實及理由
一、本案經本院審理結果，認第一審判決認事用法及量刑均無不
    當，應予維持，並引用第一審判決書記載之事實、證據及理
    由（如附件）。
二、上訴人即被告陳文義並未提出何積極事證，其所辯未行竊云
    云屬經原審法院詳予指駁認無可採信之事項，是被告上訴無
    理由，應予駁回。
三、據上論斷，應依刑事訴訟法第373條、第368條，判決如主文
    。
本案經檢察官廖志祥提起公訴，檢察官姚玎霖到庭執行職務。
中　　華　　民　　國　 109　　年　　9 　　月　　23　　日
               刑事第九庭     審判長法　官  紀文勝
                                    法  官  賴妙雲
                                    法　官  姚勳昌                          
以上正本證明與原本無異。            
不得上訴。
                                    書記官  溫尹明

中　　華　　民　　國　 109　　年　　9 　　月　　23　　日

附件：
臺灣臺中地方法院刑事判決　　　　　　　109年度易字第294號
公　訴　人　臺灣臺中地方檢察署檢察官
被　　　告　陳文義　 
                     
                     
上列被告因業務侵占案件，經檢察官提起公訴（108 年度偵字第
23930 號），本院判決如下：
    主    文
陳文義犯竊盜罪，處拘役伍拾日，如易科罰金，以新臺幣壹仟元
折算壹日。
未扣案之犯罪所得地面清潔機器人壹臺沒收，於全部或一部不能
沒收或不宜執行沒收時，追徵其價額。
    事    實
一、陳文義為位於臺中市○○區○○街000 號○○○○○股份有限公司（
    下稱○○○○○公司）○○站所之送貨員，於民國108 年4 月21日8
     時39分許，竟意圖為自己不法之所有，基於竊盜之犯意，
    利用其配送貨物之機會，先持已到○○站所價值新臺幣（下同
    ）5990元之地面清潔機器人（單號：000000000000-000）至
    ○○站所內之理貨區，再佯裝刷條碼表示其欲載送該貨品後，
    復將該地面清潔機器人放入其所駕駛貨車內而竊取之。嗣因
    客戶多日未收到該貨品而辦理退款，經○○○○○公司○○站所調
    閱內部監視器發現陳文義將非屬其配送區域之上開地面清潔
    機器人放置上自己所駕駛貨車後，始發現上情。
二、案經巫宏彬訴由臺中市政府警察局霧峰分局報告臺灣臺中地
    方檢察署檢察官偵查起訴。
    理    由
一、證據能力部分：
  ㈠按被告以外之人於審判外之陳述，雖不符刑事訴訟法第159條
    之1 至第159 條之4 之規定，而經當事人於審判程序同意作
    為證據，法院審酌該言詞陳述或書面陳述作成時之情況，認
    為適當者，亦得為證據；又當事人、代理人或辯護人於法院
    調查證據時，知有第159 條第1 項不得為證據之情形，而未
    於言詞辯論終結前聲明異議者，視為有前項之同意，刑事訴
    訟法第159 條之5 定有明文。經查，本判決以下所引用被告
    以外之人於審判外之言詞或書面陳述，對被告陳文義而言，
    性質上屬傳聞證據，惟被告已知悉有刑事訴訟法第159 條第
    1 項之情形，且未於言詞辯論終結前聲明異議，本院審酌上
    開證據作成時之情況，尚無違法取證或不當之情形，復與本
    案之待證事實間具有相當之關聯性，以之作為證據應屬適當
    ，揆諸上開規定，應認本案後述所引之其餘傳聞證據，自有
    證據能力。
  ㈡傳聞法則乃對於被告以外之人於審判外之言詞或書面陳述而
    為之規範。本判決以下引用之非供述證據，無刑事訴訟法第
    159 條第1 項規定傳聞法則之適用，因與本案待證事實具有
    關聯性，且無證據證明係公務員違法取得之物，依法自得作
    為證據。
二、認定事實所憑之證據及理由：
    訊據被告固坦承伊為○○○○○公司○○站所之送貨員，且有持該
    地面清潔機器人，刷條碼後放置於伊駕駛之貨車內，惟矢口
    否認有何竊盜犯行，辯稱：伊都是照正常標準的作業程序，
    伊是看到伊熟悉的地址才會拿，該地面清潔機器人應該是有
    配送完成云云（見本院卷第39頁、第53-59 頁、第92-93頁 
    ）。惟查：
  ㈠被告為○○○○○公司○○站所之送貨員，且有於上揭時間、地點，
    持該地面清潔機器人至○○站所內之理貨區，先掃描該地面清
    潔機器人之條碼後，再將該地面清潔機器人放置於其駕駛之
    貨車內等情，業據被告於本院準備程序及審理中坦認在卷（
    見本院卷第39頁、第53-59 頁），核與證人即告訴人巫宏彬
    於警詢及偵查中之證述相符（見偵卷第15-17 頁、第41-43 
    頁、第89-91 頁），並有地面清潔機器人外觀及監視器影像
    擷圖照片98張、本院109 年4 月8 日之勘驗筆錄1 紙（見偵
    卷第21-29 頁、本院卷第54-57 頁），此部分之事實，首堪
    認定。
  ㈡次查，被告將該地面清潔機器人抱起後，形式上固有持掃碼
    器掃描該地面清潔機器人之條碼等情，業已認定如前，惟從
    ○○○○○公司大理站所之作業編號紀錄表觀之，南區組進站作
    業紀錄表內並無該地面清潔機器人之單號，此有該作業紀錄
    表1 紙在卷足憑（見偵卷第29頁），且從當日被告所配送貨
    物之紀錄觀之，亦未見該地面清潔機器人之單號，此有告訴
    人提出之作業彙總表附卷足參（見本院卷第65-67 頁），是
    該地面清潔機器人並無任何出貨之記錄，足認被告係佯裝掃
    描該地面清潔機器人之條碼，惟實際上並未完成掃描條碼之
    程序，且該地面清潔機器人經被告放入其所駕駛之貨車內後
    ，亦未實際完成配送，被告藉此方式竊取該地面清潔機器人
    乙情，亦足認定。被告辯稱伊係符合標準作業程序、該地面
    清潔機器人應有配送完成云云，均與客觀證據不符，不足採
    信。
  ㈢再查，被告辯稱伊是看到伊熟悉的地址，才去拿該地面清潔
    機器人云云，惟該地面清潔機器人之配送地址為臺中市○○區
    ○○路000 號，此有宅配單查件資料1 紙在卷可查（見偵卷第
    19頁），且被告於本院準備程序中亦自承當日伊所配送之區
    域為南區，該地址並非伊所配送之區域等語（見本院卷第58
    頁），是被告上開所辯，顯與事實不符，亦不足採信。末被
    告於本院審理中提出之考績資料、車輛檢查紀錄、貨車內部
    照片、勞保查詢紀錄等（見本院卷第61頁、第95-107頁），
    均與本案無關，不足為有利被告之認定。綜上所述，本案事
    證明確，被告犯行足堪認定，應依法論科。
三、論罪科刑：
  ㈠按行為後法律有變更者，適用行為時之法律，但行為後之法
    律有利於行為人者，適用最有利於行為人之法律，刑法第2
    條第1 項定有明文。查被告行為後，刑法第320 條第1 項業
    於108 年5 月29日經總統公布修正施行，並自同年5 月31日
    起生效。修正前之刑法第320 條第1 項原規定：「意圖為自
    己或第三人不法之所有，而竊取他人之動產者，為竊盜罪，
    處五年以下有期徒刑、拘役或五百元以下罰金。」，修正後
    之條文則為：「意圖為自己或第三人不法之所有，而竊取他
    人之動產者，為竊盜罪，處五年以下有期徒刑、拘役或五十
    萬元以下罰金。」，經比較修正前後之法律，修法提高罰金
    上限，是本案經新舊法比較之結果，應以被告行為時之法律
    即修正前之刑法第320 條第1 項對被告較為有利。
  ㈡次按刑法上之侵占罪，以侵占自己持有他人之物為前提，換
    言之，必行為人先合法持有他人之物，而於持有狀態繼續中
    ，易「持有」為「所有」之意思始可。如其之持有，係出於
    非法方法，並非合法持有，則應視其方法為何，而分別成立
    詐欺、竊盜、搶奪或強盜罪，無成立侵占罪之餘地（最高法
    院86年度台上字第7051號判決意旨參照）。查，○○○○○公司
    所配送之貨品送至各該站所後，已由各該站所合法持有，需
    由送貨員手持掃碼器掃描貨品上之條碼後，該貨品之持有支
    配關係始合法移轉至各該送貨員，不因該送貨員將非屬於自
    己配送區域內之貨品掃描條碼而異其認定。倘送貨員並未手
    持掃碼器掃描貨品上之條碼，即將貨品放入自己掌管之貨車
    ，進而以佯裝配送貨物之方式，將該貨品載離站所，自難認
    該貨品之持有關係已合法移轉至送貨員。本案被告係以佯裝
    掃描條碼之方式，將非其所配送之區域內之地面清潔機器人
    放置於其所駕駛之貨車內，是以被告並未完成掃描條碼之動
    作，難認其已合法取得該地面清潔機器人之持有，而係以非
    法之方式竊取之，是核被告所為，係犯修正前刑法第320條
    第1項之竊盜罪。公訴意旨認被告係犯刑法第336條第2項之
    業務侵占罪，依上開說明，容有誤會，惟此部分之基本社會
    事實同一，且本院審理中亦已告知被告所犯法條可能構成竊
    盜罪（見本院卷第86頁），無礙於被告之防禦權，本院自得
    變更起訴法條予以審酌。
  ㈢爰以行為人之責任為基礎，審酌被告藉由在○○○○○公司配送貨
    物之機會，竊取地面清潔機器人1 台之犯罪手段、所生損害
    及對○○○○○公司信賴關係之侵害，暨其迄今並未賠償○○○○○公
    司所受損害之犯後態度，及其未有刑事犯罪紀錄之素行，此
    有臺灣高等法院被告前案紀錄表在卷可查，兼衡其於本院審
    理中自陳大學畢業之智識程度、曾在全家便利商店、宅配通
    上班、從事業務員之家庭生活狀況等一切情狀，量處如主文
    第1 項所示之刑，並諭知易科罰金之折算標準。
四、沒收部分：
    按犯罪所得，屬於犯罪行為人者，沒收之。前二項之沒收，
    於全部或一部不能沒收或不宜執行沒收時，追徵其價額。刑
    法第38條之1 第1 項前段、第3 項分別定有明文。查被告本
    案所竊取之地面清潔機器人1 台，為其犯罪所得，爰依上開
    規定宣告沒收，又該地面清潔機器人並未扣案，併依同條第
    3 項規定諭知追徵。
據上論斷，應依刑事訴訟法第299 條第1 項前段、第300 條，刑
法第2 條第1 項前段、（修正前）第320 條第1 項、第41條第1
項前段、第38條之1 第1 項前段、第3 項，刑法施行法第1 條之
1 第1 項前段、第2 項，判決如主文。
本案經檢察官廖志祥提起公訴，檢察官林忠義到庭執行職務。
中　　華　　民　　國　 109　　年　　6 　　月　　23　　日
                  刑事第七庭  審判長法  官

                                    法　官

                                    法  官
附錄論罪科刑法條
修正前刑法第320 條第1 項
意圖為自己或第三人不法之所有，而竊取他人之動產者，為竊盜
罪，處五年以下有期徒刑、拘役或五百元以下罰金。